【裁判字號】    90,訴,365
【裁判日期】    900510
【裁判案由】    偽造文書
【裁判全文】
臺灣臺南地方法院刑事判決                            九十年度訴字第三六五號
    公  訴  人  臺灣台南地方法院檢察署檢察官
    被      告  乙○
右列被告因偽造文書案件，經檢察官提起公訴（九十年度偵緝字第三二號），本院判
決如左：
    主  文
乙○行使偽造私文書，足以生損害於他人，處有期徒刑參月，如易科罰金以參佰元折
算壹日，緩刑年。
附條件買賣契約上之「甲○○」署押、印文各壹枚，動產擔保交易附條件買賣設定登
記申請書上之「甲○○」署押壹枚及「甲○○」印章壹枚均沒收之。
    事  實
一、乙○未經其子甲○○之同意，於民國八十七年十月二十六日，逕以甲○○之名義
    ，向福灣企業股份有限公司（下稱福灣公司）以分期付款方式購買Ｔ２─４９２
    ０號小自貨車一部，並要求不知情之業務員偽刻甲○○之印章一枚，且在雙方所
    定之「附條件買賣合約」上偽簽甲○○之姓名、蓋上甲○○之印章，在「動產擔
    保交易附條件買賣設定登記申請書」上蓋上甲○○之印章，偽造甲○○名義之買
    賣合約書及動產擔保交易設定登記申請書後，持向台南監理站辦理動產擔保交易
    登記，足生損害於甲○○，及監理機關登記之正確性。
二、案經台灣台南地方法院檢察署檢察官自動檢舉偵辦。
    理  由
一、訊據被告乙○矢口否認有何偽造文書犯行。辯稱：伊因沒有駕照，無法購車，故
    以甲○○名義與福灣公司簽訂附條買賣合約，伊事前徵得甲○○同意云云。經查
    ：被告乙○以其子甲○○之名義向福灣公司購買自小客貨車，而在附條件買賣合
    約書上簽署甲○○姓名、蓋用甲○○印章，並在動產擔保交易附條件買賣設定登
    記申請書上蓋用甲○○印章，供持向台南監理站辦理動產擔保交易登記，交易過
    程中甲○○未曾出面等情，業據被告乙○自承不諱，核與證人即辦理本件交易之
    福灣公司業務員沈信福所述相符，並有「附條件買賣合約」、「動產擔保交易附
    條件買賣設定登記申請書」影本各一紙在卷可資佐證。又被告雖辯稱係經其子甲
    ○○同意，惟甲○○於偵審中一再堅稱被告以其名義購車並未經其同意，僅於事
    後告知等語，被害人甲○○與被告間係父子至親，其有誣陷之理，是甲○○陳稱
    並未同意，應堪採信。參以甲○○若真事先同意被告以其名義購車，則簽約時應
    將合約書交由甲○○本人親自簽名，始合常情。末查甲○○雖事後追認，然對其
    已成立之罪名，並無影響，亦不能據為免責之主張。被告所辯不足採信，本件事
    證明確，被告犯行堪以認定。
二、核被告所為，係犯刑法第二百十六條、第二百十條之行使偽造私文書罪。又被告
    偽造文書後，復持以行使，其偽造之低度行為為行使之高度行為所吸收。其偽造
    「甲○○」印章、署押、印文為偽造文書之階段行為，不另論罪。被告要求業務
    員偽刻「甲○○」印章一枚，惟該人並不知情，無犯罪之認識，被告應成立該罪
    之間接正犯。爰審酌被告犯罪之動機、目的、手段、所生危害、犯罪後態度等一
    切情狀，量處如主文所示之刑並諭知易科罰金之折算標準，以資懲儆。又被告前
    未曾受有期徒刑以上刑之宣告，有本院被告全國刑案紀錄表在卷可憑，其經此教
    訓後，應知所警惕，信無再犯之虞，本院因認所宣告之刑以暫不執行為適當，併
    諭知緩刑三年，以勵自新。又附條件買賣契約上之「甲○○」署押、印文各一枚
    ，動產擔保交易附條件買賣設定登記申請書上之「甲○○」署押一枚及「甲○○
    」印章一枚均應依刑法第二百十九條之規定宣告沒收之。
據上論斷，應依刑事訴訟法第二百九十九條第一項前段，刑法第二百十條、第二百十
六條、第七十四條第一款、第四十一條第一項前段、第二百十九條，罰金罰鍰提高標
準條例第一條前段、第二條，判決如主文。
中    華    民    國      九十      年      五        月       十       日
                                  臺灣臺南地方法院刑事第三庭
                                          法  官  蔡  奇  秀
右正本證明與原本無異。
如不服本判決，應於判決送達後十日內，向本院提出上訴狀。
                                          書記官  歐  貞  妙
中    華    民    國      九十      年      五        月       十       日
附錄本案論罪科刑法條全文：
刑法第二百十條：
偽造、變造私文書，足以生損害於公眾或他人者，處五年以下有期徒刑。
刑法第二百十六條：
行使第二百十條至第二百十五條之文書者，依偽造、變造文書或登載不實事項或使登
載不實事項之規定處斷。


司法院資訊處製作；財團法人民間司法改革基金會備份。
